# 请教陈版主：关于新租赁准则

提问人：wsheaven 时间：2022-02-12 15:22:38
请教陈版主：关于新租赁准则
某上市公司在境外租赁当地国企的开采许可证进行矿产生产，双方合同的有效期至采矿许可证涵盖的矿床枯竭为止，之后双方应举行会晤，审查合同有无可能延期。合同于 2010 年签订，约定上市公司每年支付固定金额给对方，但该矿床于前两年已经枯竭，上市公司开始通过外购矿石进行生产，由于采选、加工、冶炼有关的基础设施仍分布于许可证中的采矿区域，目前该上市公司仍按照合同固定租金支付给对方。
1.该矿床于前两年已经枯竭，上市公司开始通过外购矿石进行生产，租赁合同未来到期时间不确定，此种情况下是否适用新租赁准则？
2.如果适用新租赁准则，折现方式是否可采用永续年金的计算方式，采用永续年金的计算方式是否涉及未确认融资费用？
3.如果适用新租赁准则，由于当地没有公开的国债利率，折现率是否可以采用中国国债利率，国债期限采用 20 年、 30 年、 50 年哪个合适？

回答人：chenyiwei
在该矿床于前两年已经枯竭的情况下，上市公司“开始通过外购矿石进行生产，由于采选、加工、冶炼有关的基础设施仍分布于许可证中的采矿区域，目前该上市公司仍按照合同固定租金支付给对方”，这种情况表明，影响上市公司持续支付租金意向的主要因素是仍在原地无法迁移的“采选、加工、冶炼有关的基础设施”的预计剩余可使用年限，以及通过外购矿石维持其运作是否经济。因此，建议上市公司主要依据这两个因素，并考虑当地政府和国企的态度，合理估计剩余租赁年限，并尽快与对方签约明确相关安排，在此基础上合理、谨慎地确认使用权资产和租赁负债。

提问人：wsheaven 时间：2022-02-15 16:18:30
陈老师您好，项目组商量了下又产生了两个小疑问：1.勘探或使用矿产、石油、天然气及类似非可再生资源的租赁不适用租赁准则，该种情况下租赁开采许可证是否属于该情形？2.由于采选、加工、冶炼有关的基础设施仍分布于许可证中的采矿区域，基于矿床枯竭的事实，租赁资产的的本质是否由开采许可证变成了采矿区域所在土地？

回答人：chenyiwei
可以这样考虑。

提问人：wsheaven 时间：2022-03-26 10:27:22
请教陈版主：关于新租赁准则。
根据新租赁准则第十五条：承租人有终止租赁选择权，即有权选择终止租赁该资产，但合理确定将不会行使该选择权的，租赁期应当包含终止租赁选择权涵盖的期间。
某上市公司房屋租赁合同签订了 2 年，合同中约定在第 1 年租约结束后，承租人可以解除合约，剩余租约将不再具有效力。如果管理层不确定 1 年后是否会行使终止租赁选择权，此种情况下是否能按照 1 年期短期租赁进行处理？
盼陈版主回复，十分感谢。

回答人：chenyiwei
不可以这样简单处理。虽然“合同中约定在第 1 年租约结束后，承租人可以解除合约”，但也要考虑承租人是否存在这样做的重大经济动因。如果承租人并无动因解约，继续租赁对承租人更有利，则应将剩余合同租赁期包含在内纳入租赁负债和使用权资产计量。